臺灣高雄地方法院民事裁定
109年度消債更字第286號
聲  請  人  鄒瑞玲  
0000000000000000

上列當事人因消費者債務清理事件聲請更生，本院裁定如下：
    主  文
聲請人鄒瑞玲自中華民國一一○年二月二十三日下午四時起開始
更生程序。
命司法事務官進行本件更生程序。
    理  由
一、聲請意旨略以：伊有不能清償債務情事，前聲請前置協商成
    立，惟仍不得已毀諾。伊又未經法院裁定開始清算程序或宣
    告破產，爰聲請更生等語。　　
二、按債務人不能清償債務或有不能清償之虞者，得依本條例所
    定更生或清算程序，清理其債務；債務人無擔保或無優先權
    之本金及利息債務總額未逾新臺幣（下同）12,000,000元者
    ，於法院裁定開始清算程序或宣告破產前，得向法院聲請更
    生；法院開始更生程序之裁定，應載明其年、月、日、時，
    並即時發生效力；法院開始更生或清算程序後，得命司法事
    務官進行更生或清算程序，必要時得選任律師、會計師或其
    他適當之自然人或法人1人為監督人或管理人，消費者債務
    清理條例（下稱消債條例）第3條、第16條第1項、第42條第
    1項、第45條第1項分別定有明文。
三、經查：
  ㈠聲請人曾聲請前置協商成立，約定自民國105年4月起，分180
    期，利率6％，每月清償3,391元，惟聲請人未依約繳款，而
    於109年6月通報毀諾，此有凱基銀行陳報狀（卷第90至115
    頁）、前置協商毀諾通知函（卷第27頁）可參。又聲請人於
    109年6月至8月平均每月收入為8,847元，並領有租金補助3,
    200元，此有營業額及淨利計算表（卷第65頁、第133頁、第
    152頁）、高雄市政府都市發展局函（卷第49至50頁）可考
    ，是以聲請人斯時收入，扣除聲請人每月必要支出9,333元
    後（詳後述），已無法負擔每月3,391元之還款金額，堪認
    聲請人因收入不高致繼續履行協商條件有所困難，而有不可
    歸責於己之事由。
  ㈡聲請人於107年度至108年度申報所得各為2,000元、4,300元
    ，名下有2003年出廠車輛1部，雖有國泰人壽保單，惟無解
    約金；又聲請人自陳與配偶共同於高雄市○○區○○街0號經營
    麵攤，扣除店面租金及成本後，107年8月至12月淨利共計89
    ,092元，108年共計201,932元、109年共計172,488元，平均
    每月淨利約15,983元（與配偶均分後為7,992元），惟聲請
    人稱已加入外送平台，每月淨利可增至約20,000元，再與配
    偶均分後，聲請人每月淨利應有10,000元，另自108年12月
    起每月領取租金補助3,200元等情，有財政部高雄國稅局107
    年至108年綜合所得稅各類所得資料清單及財產歸屬資料清
    單（卷第28至30頁）、財產及收入狀況說明書（卷第3至4頁
    ）、債權人清冊（卷第6頁）、戶籍謄本（卷第83頁）、勞
    工保險被保險人投保資料表（卷第54至55頁）、個人商業保
    險查詢結果表（卷第71頁）、財團法人金融聯合徵信中心前
    置協商專用債權人清冊（卷第7至9頁）、信用報告（卷第10
    至12頁）、社會補助查詢表（卷第122至124頁）、勞動部勞
    動力發展署高屏澎東分署函（卷第51頁）、高雄市政府都市
    發展局函（卷第49至50頁）、勞動部勞工保險局函（卷第48
    頁）、營業額及淨利計算表（卷第65頁、第133頁、第152頁
    ）、存簿（卷第74至76頁）、店面租賃契約（卷第31頁、第
    66至68頁）、國泰人壽保險股份有限公司函（卷第134頁）
    可憑。依聲請人上述工作、收入及財產情況，堪認以其自陳
    每月可得淨利10,000元加計每月領取之租金補助共計13,200
    元（計算式：10,000＋3,200＝13,200），核算其償債能力，
    較為妥適。
  ㈢關於聲請人個人日常必要支出部分，聲請人固主張每月支出1
    4,000元（包含每月房屋租金7,000元、生活費支出7,000元
    ）乙情，並提出租賃契約（卷第81至82頁）為證。惟按債務
    人必要生活費用，以最近1年衛生福利部或直轄市政府所公
    告當地區每人每月最低生活費1.2倍定之，清債條例第64條
    之2第1項定有明文。本院參酌衛福部社會司所公告110年度
    高雄市最低生活費為13,341元，1.2倍即16,009元，而聲請
    人雖陳稱單獨負擔房屋租金，惟聲請人既與配偶、婆婆共同
    居住，且聲請人與配偶共同經營麵攤，婆婆亦每月領有20,6
    05元俸金、年終慰問金及身障補助，則房屋租金應由聲請人
    與配偶、婆婆共同負擔，始為合理，故於計算聲請人個人每
    月必要生活費時，即應以聲請人自陳之每月生活費支出7,00
    0元加計分擔之房屋租金共計9,333元為準（計算式：7,000＋
    7,000÷3＝9,333），逾此範圍難認必要。
  ㈣關於聲請人扶養支出部分，聲請人主張須扶養婆婆陳吳菊有
    ，每月支出扶養費6,000元。按直系血親相互間、夫妻之一
    方與他方父母同居者、兄弟姐妹相互間、家長家屬相互間互
    負扶養之義務，民法第1114 條定有明文；負扶養義務者有
    數人時，以直系血親卑親屬為履行義務之第一順序之人，同
    係直系尊親屬或直系卑親屬者，以親等近者為先；負扶養義
    務者有數人，而其親等同一時，應各依其經濟能力，分擔義
    務，民法第1115條第1 項第1 款、第2 項、第3 項亦有明定
    。查陳吳菊有育有2名成年子女，揆諸前揭規定，該2名子女
    為第一順位扶養義務人，聲請人並非先順位之扶養義務人，
    自難認其每月有支付婆婆扶養費用之必要。
  ㈤承上，聲請人目前每月收入13,200元，扣除個人必要支出9,3
    33元元後，剩餘3,867元，而聲請人目前負債總額為347,093
    元（卷第6頁債權人清冊、第139至150頁債權銀行陳報狀）
    ，以每月所餘逐年清償，至少須約7年（計算式：347,093÷3
    ,867÷12≒7）始能清償完畢，應認其已不能清償債務。此外
    ，聲請人無擔保或無優先權之債務總額未逾12,000,000元，
    且無消債條例第6條第3項、第8條或第46條各款所定駁回更
    生聲請之事由存在。則聲請人聲請更生為有理由，應予准許
    ，爰命司法事務官進行本件更生程序。
四、依消債條例第11條第1 項、第45條第1 項、第16條第1 項，
    裁定如主文。
中　　華　　民　　國　 110　　年　　2 　　月　　23　　日
              　　民事庭　　法　官　賴寶合
以上正本係照原本作成。
本裁定不得抗告。
中　　華　　民　　國　 110　　年　　2 　　月　　23　　日
  　                        書記官　胡美儀